【裁判字號】    98,台聲,148
【裁判日期】    980219
【裁判案由】    請求返還股票等
【裁判全文】
最高法院民事裁定              九十八年度台聲字第一四八號
聲  請  人  甲○○
訴訟代理人  邱芬凌律師
上列聲請人因與乙○○間請求返還股票等事件，對於中華民國九
十七年九月二十五日本院裁定（九十七年度台上字第一九九八號
），聲請再審，本院裁定如下：
    主  文
聲請駁回。
聲請訴訟費用由聲請人負擔。
    理  由
本件聲請人主張本院九十七年度台上字第一九九八號確定裁定（
下稱原確定裁定）有民事訴訟法第四百九十六條第一項第一款、
第十三款規定之情形，對之聲請再審，係以：伊就前訴訟程序第
二審判決附表編號三、四、五、六所示股票（下稱系爭股票）既
已受交付，即取得所有權；況伊占有管理該股票已逾動產所有權
之取得時效，亦取得所有權。因相對人乙○○之前身為玄天上帝
宮，早於民國六十年間乙○○之寺廟印鑑為「玄天上帝宮印」，
故得以申辦該宮所有坐落屏東縣竹田鄉○○段第一二三九地號土
地之過戶手續，此有土地所有權狀等可證，玄天上帝會與玄天上
帝宮自屬不同組織。第二審卻認玄天上帝會與乙○○為同一組織
，並以系爭股票股東戶名仍係玄天上帝會等名義尚未變更，即逕
認伊未取得所有權，而為伊敗訴之判決，顯未斟酌重要證物，原
確定裁定遽予駁回伊之第三審上訴，其適用法規顯有錯誤，亦有
民事訴訟法第四百九十六條第一項第十三款所定之再審事由云云
，為其論據。惟按上訴第三審法院，非以原判決違背法令為理由
，不得為之。又提起上訴，上訴狀內應記載上訴理由，其以民事
訴訟法第四百六十九條所定事由提起第三審上訴者，應於上訴狀
內表明：原判決所違背之法令及其具體內容、暨依訴訟資料合於
該違背法令之具體事實。其依同法第四百六十九條之一規定提起
上訴者，並應具體敘述為從事法之續造、確保裁判之一致性或其
他所涉及之法律見解具有原則上重要性之理由。同法第四百六十
七條、第四百七十條第二項分別定有明文。而依同法第四百六十
八條規定，判決不適用法規或適用不當者，為違背法令；依同法
第四百六十九條規定，判決有該條所列各款情形之一者，為當然
違背法令。是當事人提起第三審上訴，如合併以同法第四百六十
九條及第四百六十九條之一之事由為上訴理由時，其上訴狀或理
由書應表明該判決所違背之法令條項，或有關判例、解釋字號，
或成文法以外之習慣或法理等及其具體內容，暨係依何訴訟資料
合於該違背法令之具體事實，並具體敘述為從事法之續造、確保
裁判之一致性或其他所涉及之法律見解具有原則上重要性之理由
。如未依上述方法表明，或其所表明者與上開法條規定不合時，
即難認為已合法表明上訴理由，其上訴自非合法。次按民事訴訟
法第四百九十六條第一項第一款所謂適用法規顯有錯誤，係指確
定判決所適用之法規顯然不合於法律規定，或與司法院現尚有效
及大法官（會議）之解釋，或本院現尚有效之判例顯有違反，或
消極的不適用法規顯然影響裁判者而言，並不包括判決理由矛盾
、理由不備、取捨證據失當、調查證據欠週、漏未斟酌證據、認
定事實錯誤及在學說上諸說併存致發生法律上見解歧異等情形在
內。查本件前訴訟程序第二審為聲請人敗訴之判決，認為：玄天
上帝會與乙○○屬同一組織，系爭股票股東戶名分別為「玄天上
帝會甲○○」、「玄天上帝會」，均非登記聲請人個人名義，參
酌證人陳樹焜、張順全另案所證，系爭股票為玄天上帝會交聲請
人保管，而非玄天上帝會代表人利開洪所讓售與聲請人者，聲請
人本於所有物返還請求權、不當得利之法律關係及依民法第七百
六十八條關於時效取得之規定，請求相對人返還系爭股票，不應
准許等情，而聲請人提起第三審上訴，主張：玄天上帝宮與玄天
上帝會為不同組織，系爭股票確由伊買受而取得所有權，第二審
認定事實未依證據，且恝置重要證物於不論，顯有民事訴訟法第
四百六十九條第六款所稱判決不備理由或理由矛盾及違反證據法
則之違背法令云云，無非係就第二審取捨證據、認定事實之職權
行使，指摘其為不當，並就第二審所為論斷，泛言未論斷，或論
斷矛盾、違法，而非表明該判決所違背之法令及其具體內容暨依
訴訟資料合於該違背法令之具體事實，亦非具體敘述為從事法之
續造、確保裁判之一致性或其他所涉及之法律見解具有原則上重
要性之理由，難認其已合法表明上訴理由。原確定裁定因而認其
上訴為不合法，駁回其第三審上訴，經核並無適用法規顯有錯誤
之情事。又按民事訴訟法第四百九十六條第一項第十三款所謂當
事人發現未經斟酌之證物或得使用該證物，係指在前訴訟程序不
知有該證物，現始知之，或雖知有此而不能使用，現始得使用者
而言。查聲請人業於前訴訟程序第一、二審提出上述第一二三九
地號土地所有權狀、陳樹焜書立之系爭股票過戶申請書、委託書
、切結書及利開洪所交出代墊課稅等款單據影本附卷為證，足認
聲請人在前訴訟程序知有此項證物之存在並已使用，自不得更據
以聲請再審。本件再審之聲請，自非有理由。
據上論結，本件聲請為無理由。依民事訴訟法第九十五條、第七
十八條，裁定如主文。
中    華    民    國  九十八  年    二    月   十九   日
                      最高法院民事第七庭
                          審判長法官  陳  國  禎
                                法官  陳  重  瑜
                                法官  吳  麗  女
                                法官  簡  清  忠
                                法官  沈  方  維
      本件正本證明與原本無異
                                      書  記  官
中    華    民    國  九十八  年    三    月    三    日
                                                      Ｅ


司法院資訊處製作；財團法人民間司法改革基金會備份。
